【裁判字號】    92,判,999
【裁判日期】    920731
【裁判案由】    都市計畫
【裁判全文】
最  高  行  政  法  院  判  決                    九十二年度判字第九九九號
    上  訴  人  乙○○
    被上訴人    嘉義縣政府
    代  表  人  甲○○
右當事人間因都市計畫事件，上訴人對於中華民國九十一年六月二十八日高雄高等行
政法院九十年度訴字第二○五二號判決，提起上訴，本院判決如左：
    主  文
上訴駁回。
上訴審訴訟費用由上訴人負擔。
    理  由
本件上訴人主張：按都市計畫「市地重劃案」之擬定、變更及發布等事項，均應依照
都市計畫法實施之。本案系爭都市計畫自七十四年一月十一日發布實施後，遲至八十
三年五月十三日始公告發布實施第一次通盤檢討案，未提出檢討迄今已十七年之久，
被上訴人怠為行政作為嚴重侵害人民權益。原審判決未查於此，僅以都市計畫性質上
屬法規命令，司法機關無權以判決變更為由駁回上訴人原審之訴，其判決違背法治原
則，顯有違誤。
被上訴人於九十一年七月十一日收受上訴狀繕本後迄未提出答辯。
原審斟酌全辯論意旨及調查證據之結果，以：依司法院釋字第一五六號解釋意旨，可
知主管機關依法對於都市計畫所為擬定、發布之行政行為，尚非屬行政處分，僅係法
規命令之性質，尚無許其提行政爭訟之餘地。再按都市計畫法第二十六條之規定及司
法院釋字第一四八號、第一五六號解釋意旨，是都市計畫之擬定、發布及擬訂計畫機
關依規定五年定期通盤檢討所為變更，因其並未直接限制一定區域內人民之權益或增
加其負擔，亦非對於個別事件之處理，並非行政處分，自不在司法院釋字第一五六號
解釋所稱「自應許其提起訴願或行政訴訟」之列，其性質應屬法規命令，而依行政訴
訟法第二條所稱「公法上之爭議」並不包括法規在內。蓋本於權力分立原則，司法機
關對於有權制訂法規之行政或立法機關所制訂之法規，不能越俎代庖以判決加以變更
。準此，都市計畫經發布實施後，不得任意變更，人民固得提出變更之建議，但應否
變更原計畫，仍應由擬定計畫之機關，依職權斟酌實際情況，自由裁量，非人民所得
強求，鈞院七十三年度判字第一○八九號判決可資參照。從而，上訴人請求廢止前開
都市計畫之重劃部分及被上訴人應定期速開變更通盤檢討會，徹底檢討後依法迅速完
成都市計畫及部分市地重劃，依其所訴之事實，在法律上為顯無理由，依行政訴訟法
第一百零七條第三項之規定，爰不經言詞辯論，逕以判決駁回之。因將原決定及原處
分均予維持，駁回上訴人之訴，核無違誤。上訴論旨，並未敘明原判決有何違背法令
之處，仍執前詞，指摘原判決違誤，求予廢棄，難認有理由，應予駁回。
據上論結，本件上訴為無理由，爰依行政訴訟法第二百五十五條第一項、第九十八條
第三項前段，判決如主文。
中    華    民    國    九十二      年      七        月      三十一    日
                    最 高 行 政 法 院  第 二 庭
                                審 判 長 法  官      陳  石  獅
                                         法  官      吳  錦  龍
                                         法  官      彭  鳳  至
                                         法  官      高  啟  燦
                                         法  官      黃  合  文
右  正  本  證  明  與  原  本  無  異
                                         法院書記官  王  福  瀛
中    華    民    國    九十二      年      八        月      十二      日


司法院資訊處製作；財團法人民間司法改革基金會備份。
